【裁判字號】    89,自,902
【裁判日期】    900112
【裁判案由】    詐欺
【裁判全文】
臺灣臺北地方法院刑事判決                          八十九年度自字第九二號
    自  訴  人  甲○○○○有限公司
    法定代理人  洪素蘭
    自訴代理人  乙○○
    被      告  丙○○
右列被告因詐欺案件，經自訴人提起自訴，本院判決如左：
    主  文
丙○○無罪。
    理  由
一、自訴意旨略以：丙○○見自訴人經營之甲○○○○有限公司（以下簡稱甲○○○
    ○）需要「大班」人員負責管理，竟於民國八十八年四月十日至台北市○○街一
    一五號六樓甲○○○○，佯稱應徵大班為由，向自訴人借支新台幣（下同）二十
    九萬一千二百元作為應急之用，並以支票客票作為擔保，自訴人於數日內陸續調
    借現金予被告後，被告竟拒絕上班並逃匿無蹤，支票提示亦遭退票，自訴人始知
    上當，而認被告涉有刑法第三百三十九條第一項詐欺取財罪嫌等語。
二、按犯罪事實應依證據認定之，無證據不得推定其犯罪事實。又不能證明被告犯罪
    者，應諭知無罪之判決，刑事訴訟法第一百五十四條、第三百零一條第一項分別
    定有明文。又事實之認定，應憑證據，如未能發現相當證據，或證據不足以證明
    ，自不能以推測或擬制之方法，為裁判基礎。況告訴人之告訴，係以使被告受刑
    事訴追為目的，是其陳述是否與事實相符，仍應調查其他證據以玆審認，自訴亦
    同；且認定不利於被告之事實，須依積極證據，茍積極證據不足為不利於被告事
    實之認定時，即應為有利於被告之認定，更不必有何有利之證據，最高法院五十
    二年台上字第一三○○號、三十年上字第八一六號著有判例可資參照。
三、本件自訴人認為被告有詐欺取財犯行，無非是以支票二張、本票十八張及存款不
    足退票單等，為其主張之依據。而被告丙○○則堅決否認有詐欺取財犯行，辯稱
    ：去甲○○○○上班前的確有向自訴人借錢，但後來已陸續還清，八十六、七年
    間有到甲○○○○上班，離職也經過自訴人同意，而自訴人提出的支票及本票，
    除其中一張本票是上班時向自訴人借錢所開立的外，其餘都是到酒店上班的客人
    賒帳所開立的，支票、本票旁「欣怡」二字是被告在酒店的名字，簽名在旁是當
    客人日後不還錢時，須從她的薪水扣除，並不是她向自訴人借錢所交付的。經查
    ：自訴人主張被告於八十八年四月十日到甲○○○○應徵並交付支票本票作為借
    款之用，然由自訴人所提出之支票、本票觀之，發票日期均為八十六年或八十七
    年間，支票亦在八十七年間經提示遭退票，故自訴人所指述之犯罪行為時間顯然
    有誤，而自訴人所提之本票中，除發票日及金額均記載完成外，發票人欄均為阿
    寬、滿江紅、石子、阿源等代稱，亦無到期日之記載，若如自訴人所言上開票據
    係由被告借錢所簽發作為擔保之用，則當被告無法還款時自訴人亦無法由被告交
    付之票據向本票發票人行使追索權以保全票據法上之權利，自訴人豈會收受而借
    款？又被告於本院庭訊時，亦提出與上述相同，發票人、到期日記載不全，旁邊
    有「欣怡」簽名之本票十七紙，而票號為ＰＸ0000000號、發票日期八十
    六年十一月二十三日之支票背面更有「甲○○○○」之背書，不僅可以證明被告
    有確實到甲○○○○上班，更可證明自訴人提出之支票、本票確實是酒店消費客
    人賒帳所簽發。自訴人欲以不實之本票、支票指述被告詐欺取財犯行，無足採信
    ，此外，復查無其他積極證據可以證明被告有詐欺取財之犯行，依照前開說明，
    自應為無罪之諭知。
四、又自訴人因合法傳喚無正當理由不到庭，爰依刑事訴訟法第三百三十一條第一項
    後段規定，不待其陳述，逕行判決。
據上論斷，應依刑事訴訟法第三百四十三條、第三百零一條第一項、第三百三十一條
第一項後段，判決如主文。
中    華    民    國      九十      年      一    月        十二        日
                                      臺灣臺北地方法院刑事第六庭
                                          法      官  蔡  如  琪
右正本證明與原本無異。
如不服本判決，應於判決送達後十日內，向本院提出上訴狀。
                                          書  記  官  黃  鈴  容
中    華    民    國      九十      年      一    月        十六        日


司法院資訊處製作；財團法人民間司法改革基金會備份。
